【裁判字號】    99,台上,6775
【裁判日期】    991028
【裁判案由】    違反毒品危害防制條例
【裁判全文】
最高法院刑事判決            九十九年度台上字第六七七五號
上  訴  人  甲○○
選任辯護人  文  聞律師
            周金城律師
上  訴  人  乙○○
選任辯護人  葉武侯律師
上列上訴人等因違反毒品危害防制條例案件，不服台灣高等法院
高雄分院中華民國九十九年六月二十三日第二審更審判決（九十
八年度上更（一）字第一三四號，起訴案號：台灣高雄地方法院
檢察署九十六年度偵字第二Ｏ四八五號，九十七年度偵字第二一
七一號），提起上訴，本院判決如下：
    主  文
上訴駁回。
    理  由
按刑事訴訟法第三百七十七條規定，上訴於第三審法院，非以判
決違背法令為理由，不得為之。是提起第三審上訴，應以原判決
違背法令為理由，係屬法定要件。如果上訴理由書狀並未依據卷
內訴訟資料，具體指摘原判決不適用何種法則或如何適用不當，
或所指摘原判決違法情事，顯與法律規定得為第三審上訴理由之
違法情形，不相適合時，均應認其上訴為違背法律上之程式，予
以駁回。本件上訴人甲○○上訴意旨略稱：(一)證人李新彬或郭育
宏於偵審中所稱，曾目睹甲○○所煮類似冬瓜茶液體或有白色結
晶體物質者，皆係以四角之盒子或盆子加以盛裝。倘該所謂像冰
糖之白色結晶體即為本案查扣之第二級毒品甲基安非他命成品一
大包、一小包，則何以於本案所查扣所有盒（盆）狀盛裝容器中
，僅於原判決附表（下稱附表）十編號十六塑膠盆一個呈現甲基
安非他命陽性反應？其餘如附表一編號十八塑膠盤三個、編號二
三塑膠盒九個、附表八編號十四（長方形）塑膠盒四個、編號十
五圓形塑膠盤二個（實際僅一個）、附表十編號十七至二十塑膠
盤四個等，均無甲基安非他命反應，足見渠等證述所謂白色結晶
體是否即為本案所查扣之第二級甲基安非他命，顯有可疑。(二)證
人李新彬及郭育宏所稱：甲○○煮類似冬瓜茶後，製造出像冰糖
的白色結晶體云云，然對照第二級毒品甲基安非他命之製程，氫
化後所進行之純化再結晶過程，必須經「（將黑水）過濾乾淨在
加入鹽巴倒入鍋中煮，冷卻後倒入耐酸袋中脫水，再放入冰箱冷
藏結晶。再取出結晶體，加入活性碳混合加熱，再以真空玻璃瓶
、漏斗、真空馬達過濾雜質後加熱，放入塑膠桶中冷卻，再放入
冰箱結晶」繁複脫色、純化及結晶等製程，足徵證人李新彬及郭
育宏所見僅單純將溶液放入冰箱後所產生之結晶體，是否得逕援
為甲○○已進行第三階段純化再結晶製程之不利認定，非無研求
之餘地。(三)在高雄縣美濃鎮泉源六號農舍現場（按即該鑑定書所
稱現場A ）所查扣二桶黑褐色溶液、二桶紅褐色液體，均呈現第
一階段的麻黃鹼、氯假麻黃鹼及少量氯麻黃鹼成分反應。觀諸證
人李新彬及郭育宏之證稱，曾看過甲○○煮類似冬瓜茶之液體云
云，足證類似冬瓜茶液體僅係製造甲基安非他命第一階段製成中
所含有麻黃鹼、氯假麻黃鹼成分之水溶液而已，而非俗稱「黑水
」之甲基安非他命半成品水溶液，渠等所見冰存類似冬瓜茶液體
後所得之白色結晶體，更非純化再結晶階段後所產出之甲基安非
他命成品。況證人李新彬及郭育宏於原審到庭均稱：沒有看過甲
○○做成安非他命成品或為進一步氫化流程云云，亦足援為有利
甲○○之證據。惟原判決對甲○○欲進行製造甲基安非他命而尚
未製成之有利證據全未加以採納，亦未說明其不予採納之理由，
有理由不備之違法。(四)原判決一方面說明附表十編號二一、二五
所示勺子三支鑑定結果，均檢出「鈀」之成分，故扣案甲基安非
他命應係甲○○所製造；另一方面，針對扣案搖台、攪拌棒，雖
無檢出「鈀」之成分，但因表面嚴重鏽蝕，影響鈀之檢出，故無
從為甲○○有利之認定云云。然查，扣案搖台、攪拌棒送鑑定結
果，均未檢出「鈀」成分，確為不爭之事實。雖該份鑑定報告附
帶說明「送鑑驗搖台、攪拌棒係金屬材質，表面已嚴重鏽蝕，恐
影響鈀之檢出」等情，然於製造第二級毒品第二階段氫化反應步
驟中，其必備之催化劑、觸媒即學名氯化鈀之鈀金，並不會因為
後續進行之化學反應式而有任何損耗，皆將全數滯留於第二階段
氫化反應中所使用、接觸之搖台（即氫化器）、攪拌棒及相關盛
裝容器中，是扣案搖台、攪拌棒經送鑑結果，既均未檢出「鈀」
成分，本即應為有利甲○○之認定。退萬步言，縱鑑定結果所謂
「搖台、攪拌棒係金屬材質，表面已嚴重鏽蝕，恐影響鈀之檢出
」等情，則扣案之搖台、攪拌棒是否存有「鈀」之成分，即有晦
暗不明之情狀，依「罪證有疑，利於被告」之證據法則，自亦應
為有利甲○○之認定。(五)附表十編號二一、二五所示勺子三支送
鑑定結果，均檢出「鈀」之成分，然卻俱未曾檢出甲基安非他命
陽性反應，足徵上訴人所進行之製造甲基安非他命過程中，第二
階段氫化反應之中間產物「鹵水」尚未產出，否則豈有俱連上開
送驗之勺子、攪拌棒、加氫反應器，以及進行第二、三階段所須
使用之製毒用脫水機（附表十編號三十）等器具在內，經鑑定俱
無甲基安非他命陽性反應之理。足證甲○○所進行之製造流程僅
止於第一階段之鹵化程序而未曾完成第二階段之氫化反應，遑論
第三階段之純化再結晶程序。是扣案甲基安非他命究否確係甲○
○在高雄市○○街、高雄市○○○路三七八號之六第二十七樓等
處所製造完成者，尚非無疑。(六)原判決認本案扣得之二包甲基安
非他命結晶體，因非製造後即扣案，且可能因下料數量、製造時
間不一，而致純度不同。然查，倘果係甲○○依同一製程、同一
器具設備所製成產出，為何純度有所不同？原判決所謂造成扣案
甲基安非他命結晶體純度不一之論述，俱流於主觀之想像可能與
猜臆，洵無具體事證為憑，以該一小包之安非他命而言，純質淨
重僅七‧四八公克，依經驗法則，豈可能是某一製程所產出之成
品，其理不通，是原判決就此部分之事實認定，即與證據法則相
違，要無可維。況依證人劉雙坤、郭育宏及潘明德之證稱足徵甲
○○辯稱扣案之甲基安非他命一大包及一小包，實乃其分別自第
三人處購、獲得云云，確屬可信，絕非虛妄。綜上，依「罪證有
疑，利於被告」之證據法則，甲○○是否有製造第二級毒品甲基
安非他命犯罪之證明，未能達於通常一般人均不致有所懷疑，而
得確信其為真實之程度，而有合理性懷疑之存在，自不得遽為不
利甲○○之認定。惟原判決遽捨上開「罪證有疑，利於被告」之
證據法則，逕片斷擷取不利甲○○之事證，並排除其他有利部分
之事證，遽認甲○○涉有製造第二級毒品既遂之犯行，實有判決
不適用證據法則之違誤。(七)原判決認甲○○係於在高雄市○○街
、高雄市○○○路三七八號之六第二十七樓等處所製造完成甲基
安非他命後，嗣再覓得高雄縣美濃鎮山區準備再行製造甲基安非
他命，因時間、地點及侵害法益均不同難論接續犯或集合犯。然
查，甲○○於民國九十六年六月間受託為真實姓名年籍不詳綽號
「阿財」之大陸友人將所交付之鹽酸麻黃素製成氯假麻黃素並交
還「阿財」後，突想貪得更豐厚之利潤，企圖進一步自行進行甲
基安非他命成品之製造，即一方面陸續指示共同被告郭育宏或李
新彬添購氯仿、鹽酸、硫酸、乙醚、丙酮、活性碳等化學原料，
並購買陶瓷漏斗、大型冰箱、瓦斯爐、真空馬達等相關器材設備
；並向真實姓名年籍不詳綽號「小胖」商借其他製造甲基安非他
命所需之器具，且委託他人製訂搖台。另一方面再委由郭育宏承
租位於高雄市○○○路三七八號之六第二十七樓、高雄市○○區
○○路一一Ｏ巷二弄三號、高雄市○○區○○街一號，另利用案
外人王盛琴所承租之高雄市○○○路二十九號六樓之一等房屋，
又透過共同被告楊進發覓得位於高雄縣美濃鎮泉源六號之大型農
舍後，即將上開陸續添購之化學原料及器具，分別搬運或置放於
上開房屋或農舍內。嗣依證人李新彬、郭育宏及甲○○之供稱可
知，甲○○係基於反覆實施將鹽酸麻黃素製成氯假麻黃素，並企
圖想要延續進行製造甲基安非他命之單一犯意決定，在九十六年
六月間某日起，迄同年七月十二日為警查獲止，在密接之時間，
先後分別於高雄市○○街、高雄市○○○路三七八號之六第二十
七樓及高雄縣美濃鎮泉源六號等處，以相同之方式反覆、持續進
行甲基安非他命製程第一階段將鹽酸麻黃素製成氯假麻黃素，甲
○○顯係基於集合犯之包括一罪犯意，反覆、延續實行製造甲基
安非他命未遂之集合犯行為，自應依法論以集合犯一罪。是原判
決認應分論併罰，即有判決適用法則不當之違誤。(八)原判決認本
案甲○○、郭育宏於審判中對於自己所為已經構成犯罪要件之事
實坦白陳述，應爰依修正後毒品危害防制條例第十七條第二項規
定減輕其刑，而論甲○○犯共同製造第二級毒品罪，量處有期徒
刑十二年，犯共同製造第二級毒品未遂罪，處有期徒刑十年。另
就共同被告郭育宏犯共同製造第二級毒品罪，量處有期徒刑二年
八月，犯共同製造第二級毒品未遂罪，處有期徒刑一年八月，二
者間之量刑差距四到六倍，令人質疑。同樣皆於偵查及審判中均
坦承犯行，且依法應予減輕其刑，就共同犯製造第二級毒品罪部
分，共同被告郭育宏由原本量處有期徒刑四年二月減為二年八月
，減輕幅度已逾三分之一，然甲○○卻由原本量處有期徒刑十五
年減為十二年，減輕幅度僅五分之一。再者，同樣各犯製造第二
級毒品一罪與製造第二級毒品未遂一罪，原判決就共同被告郭育
宏既、未遂間刑罰之酌減比例達百分之三十八，然甲○○其既、
未遂間刑罰之酌減比例僅止百分之十七，相差比例二點二四倍之
多。此外，就甲○○犯共同製造第二級毒品未遂罪部分，依刑法
第二十五條第二項規定，一方面既得按既遂犯之刑予以減輕，另
方面既屬偵審中坦承犯行，依修正後毒品危害防制條例第十七條
第二項規定應再予以減輕，然原判決論甲○○犯共同製造第二級
毒品未遂罪部分，卻量處有期徒刑高達十年，僅較既遂罪部分減
輕二年，減輕之比例顯屬失衡。原判決就甲○○於量處徒刑上，
其量刑裁量權之行使仍難謂與罪刑相當、比例與公平原則無違，
自於量刑上有判決適用法則不當之違誤云云。上訴人乙○○上訴
意旨略以：(一)原判決依事實欄一至三之事實認定乙○○幫助甲○
○等人製造第二級毒品甲基安非他命既、未遂犯行。惟查，乙○
○被訴製造或販賣毒品部分經第一審法院判決後，僅九十六年七
月十二日於高雄縣美濃鎮泉源六號與蘇威楨共同製造第二級毒品
未遂部分處有期徒刑四年，其餘被訴部分均無罪。嗣檢察官分別
對乙○○有罪、無罪部分上訴，上訴審法院認無積極證據足以認
定乙○○確有於九十六年四月二十二日至二十九日與蘇威楨、李
新彬共同製造甲基安非他命及與甲○○共同販賣甲基安非他命之
犯行、九十六年五、六月間製造、販賣甲基安非他命犯行及九十
六年七月十二日有製造甲基安非他命犯行，因而駁回檢察官上訴
。檢察官嗣後並未再提起上訴，故最高法院乃認前開駁回上訴部
分（包括九十六年七月十二日製造毒品）均已確定。(二)原判決將
第一審判乙○○有罪部分（即九十六年七月十二日於高雄縣美濃
鎮泉源六號農舍製造第二級毒品未遂部分），改判幫助製造第二
級毒品既、未遂罪，固無非見。詎原判決事實欄二所認定之事實
，依檢察官之追加起訴書、補充理由書及第一審判決可知檢察官
並未起訴乙○○在九十六年六月間或九十七年七月上旬在高雄市
○○區○○街一號與甲○○共同製造安非他命或幫助甲○○製造
安非他命一四六點八二公克之犯罪事實。故原判決就乙○○此未
經起訴之部分加以判決，顯有就未經起訴之犯罪加以審判之適用
法則不當違法云云。
惟查，原判決依憑上訴人等不利於己之部分供述、證人郭育宏、
李新彬、呂逸卿、王盛琴、潘明德、廖惟仁等人之證詞、通訊監
察譯文、通訊監察書、租賃契約書、車籍資料及附表一至附表十
八所示本案扣得物品及檢驗報告、鑑定書等證據，資以認定上訴
人等有原判決事實所記載之犯罪事實，因而撤銷第一審關於論處
上訴人甲○○共同製造第二級毒品既遂、未遂罪刑，及上訴人乙
○○共同製造第二級毒品罪刑部分之判決，分別改判論處甲○○
共同製造第二級毒品既遂、未遂二罪罪刑（均累犯，各處有期徒
刑十二年，併科罰金新台幣（下同）四十萬元及有期徒刑十年，
併均為從刑之諭知）及乙○○幫助製造第二級毒品罪刑（處有期
徒刑三年六月），已詳敘其所依憑之證據及認定之理由。對於上
訴人甲○○所辯：扣案甲基安非他命係「小胖」所交付，伊雖有
製造甲基安非他命之意思，惟尚未製造完成，上訴人乙○○辯稱
：伊未與郭育宏去租高雄市○○街的房子，是甲○○說他沒空託
伊拿錢給郭育宏，伊不知道要做什麼，伊亦未幫忙載運製造毒品
之原料，是甲○○說要搬家，要伊幫他借一台車，伊借不到，伊
朋友陳明雄說他有駕照，要幫我租一台車，車子是伊朋友租的，
伊將車子開到樓下後，李新彬就把車開走了，伊亦未提供弟弟楊
富翔所有證件資料給甲○○購買ZF-4649 號小貨車，是其弟弟自
己提供的各云云。乙○○之選任辯護人辯稱：乙○○部分應係全
部判決無罪確定，不管起訴、追加起訴部分均是，剩下九十六年
七月十二日部分，第三審發回意旨亦謂此部分原審法院前審判決
無罪之後，檢察官沒有上訴也已確定等語。經綜合調查證據之結
果，認係卸責之詞，不足採信，分別在判決理由內詳予指駁，並
說明其證據取捨及判斷之理由。且敘明：(1)甲○○於偵審中坦承
欲製造甲基安非他命云云，扣得上開製造甲基安非他命之原料、
工具，且在高雄市○○○路二十九號六樓之一扣得甲基安非他命
成品一大包（淨重一百三十九點二五公克，純度96.86%）及一小
包（淨重七點五七公克，純度98.79%），純度頗高，在高雄市○
○○路三七八號之六第二十七樓查扣之瓦斯爐台面、不銹鋼煮鍋
，均呈甲基安非他命陽性反應，撈取濾網、陶瓷漏斗、塑膠水桶
、塑膠盆、使用過之化學罐，均呈甲基安非他命及麻黃鹼陽性反
應，塑膠袋殘留氯假麻黃鹼及氯麻黃鹼成分，在高雄市○○區○
○路一一０巷二弄三號扣得塑膠盤，呈麻黃鹼陽性反應，而麻黃
鹼為製造甲基安非他命之原料，又在高雄市○○○路三七八號之
六第二十七樓扣得用以結晶甲基安非他命之冰箱六具，另扣得勺
子三支，均檢出「鈀」之成分，而「鈀」係製造第二級毒品第二
階段氫化反應之催化劑，參酌證人李新彬、郭育宏之證詞，證人
李新彬證稱：曾目睹甲○○第二次製造出來的東西結晶體較大，
不規則形狀，像冰糖，大小不一云云，而甲基安非他命係白色晶
體狀，甲○○就上開扣案毒品來源所供前後不一，證人劉雙坤、
郭育宏、潘明德所供扣案甲基安非他命係「小胖」或「黑人」拿
來的各云云，尚無從採信。經綜合研判，扣案甲基安非他命應係
甲○○等人於九十六年六月底，在高雄市○○街一號、高雄市○
○○路三七八號之六第二十七樓等處所製造無訛。(2)李新彬所駕
駛之自小客車在高雄縣美濃鎮○○道路為警查獲時，僅扣得氯假
麻黃素十三包（計淨重一百一十六公斤），參酌甲○○、郭育宏
、潘明德、呂逸卿、李新彬、廖惟仁等人之證詞，證人郭育宏證
稱：在高雄縣美濃鎮泉源六號旁鐵棚架及七號屋舍內外所查扣之
帆布袋，雖驗出有甲基安非他命，然該帆布袋係渠等攜帶上山云
云，參以製造甲基安非他命製程除須冷凍結冰外，尚需使用搖台
等器具，然高雄縣美濃鎮泉源六、七號並未放置冰箱、搖台機等
，蘇威楨等人九十六年七月十二日在高雄縣美濃鎮泉源六號，應
尚未完成甲基安非他命之製程。(3)甲○○在高雄市○○街一號、
民權二路三七八號之六第二十七樓等處製造完成甲基安非他命計
一百四十六點八二公克後，嗣再覓得高雄縣美濃鎮山區製造甲基
安非他命之原料氯假麻黃素，準備再行製造甲基安非他命，雖均
係欲製造甲基安非他命，然在時間上尚難謂不可分，地點亦異，
參與之共犯不同，且係於製造完成後，為另一侵害法益之行為，
自難論以接續犯或集合犯，而應分論併罰。(4)本件九十七年度偵
字第二一七一號追加起訴乙○○與甲○○等人，自九十六年五、
六月間起，共同陸續在高雄市○○○路三七八號之六第二十七樓
及高雄縣美濃鎮泉源六號製造甲基安非他命，嗣九十六年七月十
一日，甲○○僱用潘明德駕駛自小貨車將製造甲基安非他命所需
之十餘桶以藍色塑膠桶盛裝之化學藥品載運至高雄縣美濃鎮泉源
六號大型農舍內，在於翌日（十二日）中午，夥同李新彬等人前
往上開農舍，再度開始著手製造甲基安非他命，認乙○○涉犯製
造第三級毒品罪嫌等語，第一審（九十七年度訴字第三九號）認
定乙○○有共同製造第三級毒品未遂犯罪（即九十六年七月十二
日部分），其餘被訴於九十六年五月十六日製造及同年月十七日
販賣甲基安非他命部分，均判決無罪（見台灣高雄地方法院九十
七年度重訴字第三九號判決第三三、三四頁），檢察官及乙○○
就乙○○有罪部分，檢察官另就乙○○無罪部分，均提起上訴，
上訴審就乙○○有罪部分，撤銷改判論處乙○○幫助製造第二級
毒品罪刑，其餘部分上訴駁回，乙○○就其判決有罪部分提起第
三審上訴，經本院前審撤銷乙○○有罪部分發回更審，原審就乙
○○經第一審判決有罪部分，自得審判。(5)依證人郭育宏、甲○
○、李新彬之證詞及乙○○之供述，租賃契約書、甲○○與李新
彬之通訊監察錄音譯文、車籍資料，乙○○為甲○○出面承租房
屋、轉交租金、借用車輛登記名義人給甲○○購買ZF-4649 號自
小貨車及持有上開契約書及車籍資料，與一般友人間日常生活之
互動無涉，茍非親近可信之人，不可能為之，乙○○應知悉甲○
○承租房屋、借用車輛登記名義人購買ZF-4649 號自小貨車之目
的係在藏放、搬運製造毒品原料。乙○○為甲○○製造第二級毒
品犯行，提供助力，自屬幫助犯。又乙○○僅知悉上情，縱甲○
○事後有多次犯行，就乙○○主觀認知，亦僅係基於單一犯意而
為幫助，應僅論以一幫助製造毒品既遂罪各等語綦詳。原判決所
為論述，核與卷證資料相符，從形式上觀察，並無足以影響原判
決結果之違背法令之情形。復按：(一)認事採證、證據之取捨及證
據證明力之判斷，俱屬事實審之職權，苟無違背證據法則，自不
能指為違法。又證人供述之證據前後縱有差異，事實審法院依憑
證人前後之供述證據，斟酌其他證據，本於經驗法則與論理法則
，取其認為真實之一部，作為判斷之證據，自屬合法。本件原審
審酌甲○○於九十六年六月間，指示乙○○帶同郭育宏承租房屋
，並由乙○○提供證件供甲○○租用車輛，供放置及載運製造第
二級毒品甲基安非他命之工具、原料之用，幫助甲○○等製造毒
品。甲○○與郭育宏、李新彬等人，於九十六年六月下旬，在高
雄市○○街及青年二路等處，共同製造毒品甲基安非他命既遂，
計查扣純度頗高之毒品甲基安非他命計淨重一百四十六點八二公
克。甲○○於製成上開毒品後，又另行起意，與郭育宏、李新彬
、呂逸卿、潘明德及綽號「小胖」之人，共同於九十六年七月十
一、十二日在高雄縣美濃鎮山區，著手製造毒品甲基安非他命，
先行製成甲基安非他命之原料氯假麻黃素，尚未製成第二級毒品
甲基安非他命時，即為警查獲，扣得氯假麻黃素十三包，計淨重
一百十六公斤。認證人郭育宏、潘明德、劉雙坤證述：綽號「黑
人」、「小胖」拿甲基安非他命予甲○○各云云，均不足採。證
人楊富翔證稱：其將資料交給甲○○辦理車籍登記、證人王熒曲
證稱：乙○○未住於高雄市前鎮區○○○路二二三號十樓各云云
，亦不足採。據此認定上訴人等有本件之犯罪事實。對於上訴人
等之辯解，認不足採，已分別在判決理由內詳敘其認事採證、證
據取捨及判斷之理由，核與證據法則並無違背，為其職權之適法
行使，自不能指為違法。縱扣案之容器亦有未驗出甲基安非他命
，然本件事證已明，自無礙於原判決之結果。上訴人甲○○上訴
意旨(一)至(七)置原判決已說明事項或屬原審採證認事職權之適法行
使，任意指摘，自非適法之上訴第三審理由。(二)量刑之輕重，係
屬事實審法院得依職權自由裁量之事項，苟以行為人之責任為基
礎，並已斟酌刑法第五十七條各款所列情狀，而未逾越法定刑度
，即不能遽指為違法。原判決業已審酌上訴人甲○○共同製造甲
基安非他命，且係主導者、已製成之甲基安非他命及原料氯假麻
黃素之數量、將嚴重危害社會等一切情狀，分別量處上訴人甲○
○共同製造第二級毒品既、未遂，均累犯，各處有期徒刑十二年
、十年，既未逾越法律所規定之範圍，要屬原審裁量權之適法行
使，亦無上訴人甲○○上訴意旨(八)所指之違法。(三)本件第一審（
九十七年度重訴字第三九號）就上訴人乙○○部分，認定上訴人
乙○○有共同製造第二級毒品未遂之犯行（九十六年七月十二日
部分），其餘被訴製造及販賣第二級毒品部分（即於九十六年五
月十六日製造第二級毒品、同年月十七日販賣第二級毒品部分）
，則諭知無罪。另就共同被告黃明富部分，諭知無罪（即被訴九
十六年五月十六日、十七日、五月底六月間製造第二級毒品、同
年月十二日製造第二級毒品未遂部分），並於理由欄貳、三、無
罪部分(一)１、４分別說明：被告「甲○○、李新彬」（以上二人
另案審結）、黃明富、乙○○於九十六年五月十六日在高雄縣美
濃鎮泉源六號及高雄市○○○路三七八號之六第二十七樓製造甲
基安非他命一百公斤完成。被告甲○○（另案審結）與「乙○○
」於同年月十七日販賣甲基安非他命完成部分無罪（見九十七年
度重訴字第三九號判決第三三頁）。另被告黃明富、「甲○○、
郭育宏、李新彬、呂逸卿、潘明德」（以上五人另案審結）、本
案被告「乙○○、楊進發」（以上二人即本案有罪部分）及綽號
「小胖」，於九十六年七月十二日，在高雄縣美濃鎮泉源六號著
手製造甲基安非他命未遂部分無罪各等語（見九十七年度重訴字
第三九號判決第三四頁）。是第一審上開判決理由欄貳、三、(一)
４係指被告「黃明富」被訴於九十六年七月十二日製造第三級毒
品未遂部分無罪，而乙○○上開無罪部分（即於九十六年五月十
六日製造第二級毒品、同年月十七日販賣第二級毒品部分），經
檢察官上訴第二審後，經第二審（九十七年度上訴字第一六五０
號、第一六五三號）判決上訴駁回（見九十七年度上訴字第一六
五０號、第一六五三號判決第二九、三十、三五頁），因檢察官
未上訴而確定。乙○○第一審有罪科刑部分，經當事人上訴第二
審，經第二審（九十七年度上訴字第一六五０號、第一六五三號
）撤銷後改判乙○○幫助製造第二級毒品罪刑後，乙○○上訴本
院，經本院（九十八年度台上字第四六一一號）撤銷乙○○有罪
部分發回，原審認此部分尚未確定，應為實體判決（見原判決第
三七頁），尚無違誤。原判決認乙○○以單一幫助犯意而為幫助
，雖正犯甲○○有二次製造毒品犯行，然乙○○應僅成立一幫助
製造毒品既遂罪，乙○○既係觸犯一幫助製造毒品罪，原判決就
其全部犯行加以審判，亦無不合，並無上訴人乙○○上訴意旨所
指之違法。上訴人等上訴意旨所指各節，或對於原判決究竟如何
違背法令，並未依據卷內訴訟資料為具體之指摘，或徒憑己意，
就屬原審採證認事職權之適法行使，及原判決已說明事項，任意
指摘為違法，核與法律規定得為第三審上訴理由之違法情形，均
不相適合，應認其等上訴違背法律上之程式，予以駁回。
據上論結，應依刑事訴訟法第三百九十五條前段，判決如主文。
中    華    民    國  九十九  年    十    月  二十八  日
                      最高法院刑事第十二庭
                          審判長法官  黃  一  鑫
                                法官  張  春  福
                                法官  林  勤  純
                                法官  陳  國  文
                                法官  宋  明  中
本件正本證明與原本無異
                                      書  記  官
中    華    民    國  九十九  年   十一   月    一    日
                                                      Q

司法院資訊處製作；財團法人民間司法改革基金會備份。
